臺灣臺北地方法院民事裁定　　　　　 100年度消債更字第65號
聲　請　人
即債務人　　石蹕詒
代　理　人　張金盛律師
上列當事人因消費者債務清理事件聲請更生及保全處分，本院裁
定如下：
    主  文
債務人石蹕詒自中華民國一００年七月一日下午四時起開始更生
程序。
命司法事務官進行本件更生程序。
    理  由
一、按債務人不能清償債務者，得依消費者債務清理條例（下稱
    消債條例）所定更生程序，清理其債務；惟債務人與金融機
    構協商成立者，不得聲請更生，但因不可歸責於己之事由，
    致履行顯有重大困難者，不在此限，消債條例第3條及第151
    條第5項分別定有明文。又法院開始更生程序之裁定，應載
    明其年、月、日、時，並即時發生效力；法院裁定開始更生
    程序後，得命司法事務官進行更生程序，必要時，得選任律
    師、會計師或其他適當之自然人或法人一人為監督人或管理
    人，亦分別明定於債清條例第45條第1項及第16條第1項。
二、本件聲請意旨略以：債務人因對第一商業銀行股份有限公司
    、上海商業儲蓄銀行股份有限公司、台北富邦商業銀行股份
    有限公司、國泰世華商業銀行股份有限公司、花旗（台灣）
    銀行股份有限公司、澳盛銀行股份有限公司、板信商業銀行
    股份有限公司（下稱板信商銀）、玉山商業銀行股份有限公
    司、萬泰商業銀行股份有限公司及中國信託商業銀行股份有
    限公司等多家金融機構所負新臺幣（下同）179萬1941元之
    信用卡及信用貸款債務無力清償，前以書面向最大債權金融
    機構板信商銀請求共同協商債務清償方案經協商成立，並已
    依約繳款2年多，惟債務人於民國100年轉職時薪資降低，加
    以其父於99年11月因中風殘障轉安養院療養，其母後又因腰
    頸椎骨刺加劇而無法工作，債務人所須分擔扶養費達1萬150
    0元，已無力負擔當初協商時之每期攤還金額1萬3500元而致
    毀諾，又其包含利息、違約金在內之無擔保或無優先權債務
    總額未逾1200萬元，復未經法院裁定開始清算程序或宣告破
    產，為此，爰向本院聲請更生及保全處分等語。
三、經查：
  （一）債務人所主張之上開事實，業據其提出財產及收支狀況
        說明書、債權人清冊、財團法人金融聯合徵信中心當事
        人綜合信用報告－債務清理條例前置協商專用債權人清
        冊、勞工保險被保險人投保資料表、財政部臺北市國稅
        局98、99年度綜合所得稅各類所得資料清單、財政部臺
        北市國稅局財產歸屬資料清單、100年1月至5月份薪資
        條、南基醫院診斷證明書、共同生活戶戶籍謄本等件為
        證，並經板信商銀於100年6月28日具狀陳稱：債務人於
        97年8月13日申請債務協商，並於同年10月7日完成簽約
        ，約定自97年10月10日起，分180期、利率3.5％、每期
        攤繳1萬3511元為還款條件，並經臺灣板橋地方法院以
        97 年度消債核字第151號裁定認可在案，然因債務人未
        能履約還款，故本行於100年2月21日發送毀諾通知等語
        ，有板信商銀所提之前置協商機制協議書、消費者債務
        清理協商清償方案認可聲請狀、臺灣板橋地方法院民事
        裁定書、財團法人金融聯合徵信中心之結案通知等件在
        卷可稽，堪信屬實。
  （二）依上開勞工保險被保險人投保資料表、財政部臺北市國
        稅局98、99年度綜合所得稅各類所得資料清單、100年1
        月至5月份薪資條、財團法人金融聯合徵信中心結案通
        知之記載，債務人於協商成立之97年度每月收入約2萬
        1000元，繼續履約之98、99年度平均每月收入為2萬112
        2元【計算式：（443877+63051）÷24=21122】，至毀
        諾之100年度平均每月收入則為2萬7265元【計算式：（
        26905+26605+27205+27805+27805）÷5=27265】，其收
        入並未有驟減之情形，惟因債務人之父親於99年11月間
        中風致殘轉安養院療養後，依其提出之南基醫院附設護
        理之家繳費證明書、南投縣政府100年1月18日府社福字
        第10000136041號函所示，100年1月1日至5月31日之費
        用支出為8萬8467元，地方政府每月補助額度為85％約
        1萬3600元，是債務人就此須與其弟各分擔約2047元之
        扶養費【計算式：（88467÷5-13600）÷2=2047，元以
        下四捨五入】；而債務人母親亦因腰頸椎骨刺加劇無法
        工作，每月須仰賴債務人與其弟各分擔3000元之扶養費
        維生，此均為協商成立時所無法預見，此外，依債務人
        所提財產及收支狀況說明書所示，其每月必要生活費用
        包含房租6000元（依其提出之房屋租賃契約書所載為準
        ）、勞健保費575元、電費160元、電話費300元、膳食
        費3600元、衣物鞋襪費200元、交通費750元等，共計1
        萬1585元，尚屬合理，加計上述其每月扶養費5047元（
        計算式：2047+3000=5047）後，合計為1萬6632元，以
        債務人於毀諾時之每月平均收入2萬7265元計算，扣除
        上開每月必要支出後，餘款1萬633元已不足以履行原協
        商所約定每期攤繳1萬3511元之還款條件，顯見債務人
        於協商成立後，確有發生不可歸責於己之事由，致履行
        有重大困難。
四、綜上所述，本件債務人與最大債權金融機構板信商銀就債務
    清償方案成立協商後毀諾，堪認係有不可歸責於己致履行顯
    有重大困難之情形，此外，復查無債務人有消債條例第6條
    第3項、第8條或第46條各款所定駁回更生聲請之事由存在，
    則債務人聲請更生，應屬有據，並依上開規定命司法事務官
    進行本件更生程序，爰裁定如主文。又司法事務官於進行本
    件更生程序、協助債務人提出更生方案時，應依社會常情及
    現實環境衡量債務人之償債能力，並酌留其生活上應變所需
    費用，進而協助債務人擬定公允之更生方案，始符消債條例
    重建債務人經濟生活之立法目的。另本件更生聲請業經准許
    ，債務人聲請保全處分，即無必要，附此敘明。
中    華    民    國   100    年    6     月    30    日
                  民事第二庭    法  官  鍾素鳳
上為正本係照原本作成。
本裁定不得抗告。
中    華    民    國   100    年    6     月    30    日
                                書記官  林玗倩